【裁判字號】    96,家抗,71
【裁判日期】    970204
【裁判案由】    指定遺產管理人
【裁判全文】
臺灣臺北地方法院民事裁定              96年度家抗字第71號
抗  告  人  財政部國有財產局台灣北區辦事處
法定代理人  乙○○
相  對  人  丙○○
上列抗告人為聲請指定被繼承人甲○遺產管理人事件，抗告人對
於民國96年9 月4 日本院96年度財管字第81號第一審裁定提起抗
告，本院合議庭裁定如下：
    主    文
原裁定廢棄。
相對人之聲請駁回。
本件聲請及抗告費用新台幣貳仟元由相對人負擔。
    理    由
一、相對人於原審聲請意旨略以：緣已故大陸居民甲○於民國96
    年4 月2 日病故，其生前繼承已故台灣居民李松年遺產新台
    幣（下同）200 萬元，尚餘150 萬元在相對人保管中，甲○
    之繼承人李蓓蓓現居住於大陸地區○○○○路3131弄213 號
    501 室。相對人為臺灣地區與大陸地區人民關係條例第67-1
    條規定之利害關係人，爰依法聲請指定財政部國有財產局台
    灣北區辦事處為已故甲○之遺產管理人云云。
二、原審准相對人之聲請，於96年9 月4 日以裁定指定抗告人為
    已故大陸地區人士甲○之遺產管理人，並准對其繼承人及債
    權人為公示催告。
三、抗告意旨則以：已故甲○為已故台灣居民李松年之大陸地區
    四名繼承人之一，李松年其餘大陸地區之繼承人為李愛娣、
    李培炎、李培燮等三人。抗告人為已故李松年之遺產管理人
    ，依法拍賣李松年遺留之不動產即台北市○○區○○街2段
    73及75號房地，得款2277萬7999元，並已於93年5 月間將四
    名大陸地區繼承人每人應繼承之遺產200 萬元合計800 萬元
    交付甲○等四人之代理人即相對人。相對人嗣另代理甲○等
    四人對抗告人提出返還遺產之訴訟（本院96年度訴字第2545
    號），請求將拍賣李松年遺產房地所得全額移交，因抗告人
    為已故李松年之遺產管理人，於上開訴訟中，恐違反雙方代
    理之則，不宜擔任甲○之遺產管理人，爰請求廢棄原裁定等
    語。
四、按抗告法院認抗告為有理由者，應廢棄或變更原裁定，非有
    必要，不得命原法院或審判長更為裁定，非訟事件法第46
    條準用民事訴訟法第492 條定有明文。又有關被繼承人在臺
    灣地區之遺產，由大陸地區人民依法繼承者，其所得財產總
    額，每人不得逾新臺幣二百萬元。上開遺產事件，其繼承人
    全部為大陸地區人民者，除現役或退除役官兵死亡應適用第
    六十八條之情形者外，由繼承人、利害關係人或檢察官聲請
    法院指定財政部國有財產局為遺產管理人，管理其遺產。臺
    灣地區與大陸地區人民關係條例第67條、67-1條分別定有明
    文。而所謂「利害關係人」應指繼承人以外，與遺產有某種
    利害關係之人而言（臺灣高等法院82年度家抗字第42號裁判
    意旨參照）。
五、查本件相對人為被繼承人李松年之大陸地區繼承人李愛娣、
    甲○、李培炎、李培燮等四人之代理人，抗告人為遺產管理
    人，既已於93年5 月間將該四名繼承人應繼承之遺產每人
    200 萬元合計800 萬元交付予代理人即相對人完竣，相對人
    應即將代收金額匯付該等繼承人即可，茲繼承人甲○亡故，
    則甲○因繼承李松年所取得之財產即為其遺產，則由甲○之
    繼承人李蓓蓓繼承取得，相對人受甲○生前委託代收之繼承
    財產，交由其繼承人收受即可。相對人於甲○生前因繼承取
    得之財產，並非臺灣地區與大陸地區人民關係條例第67-1條
    所規定之「利害關係人」，其聲請指定甲○之遺產管理人，
    於法不合，應予駁回。抗告意旨謂原審指定抗告人為甲○之
    遺產管理人，違反禁止雙方代理之規定不當云云，與本院合
    議庭所認定聲請不合法者雖有不同，然原裁定有所不當應予
    廢棄則無以異，爰廢棄原裁定，並駁回相對人之聲請。
六、據上論結，本件抗告為有理由，爰依非訟事件法第21條第2
    項、民事訴訟法第78條，裁定如主文。
中    華    民    國    97    年    2    月     4    日
              家事法庭審判長法  官
                            法  官
                            法  官
上為正本係照原本作成
本裁定除以適用法規顯有錯誤為理由，並經本院許可外，不得再
抗告。
如提起再抗告，應於收受送達後10日內向本院提出再抗告狀，應
同時表明再抗告理由，且繳納再抗告費新臺幣1,000元。
中    華    民    國    97    年    2    月    4     日
                               書記官  黃世昌
參考法條：
非訟事件法第45條：
抗告法院之裁定，以抗告不合法而駁回者，不得再為抗告。但得
向原法院提出異議。前項異議，準用民事訴訟法第484 條第2項
及第3項之規定。除前2 項之情形外，對於抗告法院之裁定再為
抗告，僅得以其適用法規顯有錯誤為理由，並經原法院之許可者
為限。前項許可，以原裁定所涉及之法律見解具有原則上重要性
者為限。民事訴訟法第436 條之3 第3 項、第4 項及第436 條之
6 之規定，於第3項之抗告準用之。
民事訴訟法第436條之3
對於簡易訴訟程序之第二審裁判，提起第三審上訴或抗告，須經
原裁判法院之許可。前項許可，以訴訟事件所涉及之法律見解具
有原則上之重要性者為限。第 1 項之上訴或抗告，為裁判之原
法院認為應行許可者，應添具意見書，敘明合於前項規定之理由
，逕將卷宗送最高法院；認為不應許可者，應以裁定駁回其上訴
或抗告。前項裁定得逕向最高法院抗告。
民事訴訟法第436條之6
對於簡易訴訟程序之裁判，逕向最高法院提起上訴或抗告，經以
上訴或抗告無理由為駁回之裁判者，不得更以同一理由提起再審
之訴或聲請再審。


司法院資訊處製作；財團法人民間司法改革基金會備份。
